臺灣新竹地方法院刑事判決
109年度訴字第904號
公  訴  人  臺灣新竹地方檢察署檢察官
被      告  曾萬誠


選任辯護人  楊惠琪律師
上列被告因違反槍砲彈藥刀械管制條例案件，經檢察官提起公訴
（108年度少連偵字第102號、109年度少連偵字第15號），本院
判決如下：
    主  文
丙○○犯重傷害未遂罪，處有期徒刑肆年陸月。
    事  實
一、丙○○因丁○○之友人許崇暉於民國107年10月30日遭李榮展、
    林有德、曾嘉閔、江威澄等人擄走、凌虐，而與丁○○、甲○○
    、曾憲宏、鍾穎慶、林逸昕及姓名年籍均不詳之數名成年男
    子，欲對上開林有德等人之友人乙○○展開報復行動，於107
    年11月2日凌晨2時40分許，陸續駕（乘）車前往新竹市○區○○路000號君悅時尚會館前，適逢乙○○、許伯隆等人餐會結束
    ，甫離開會館大門之際，隨即趨前攔阻及毆打乙○○（所涉傷
    害罪嫌部分，均未據告訴；涉犯強制及恐嚇罪嫌部分，另由
    臺灣新竹地方檢察署檢察官為不起訴處分）。丙○○明知西瓜
    刀為鋒利之刀具，若用力朝他人肢體處揮砍，足以造成他人
    之肢體毀敗或嚴重受損，對人之身體或健康有重大不治或難
    治之重傷害結果，竟仍基於造成丁○○肢體重傷害結果也不違
    背本意之不確定故意，持西瓜刀（事後已遭丙○○棄置而未扣
    案）朝乙○○猛力揮砍，乙○○因而受有右手上臂血管神經及肌
    腱斷裂之喪失負重功能之傷害，嗣經送醫治療始未達毀敗或
    嚴重減損乙○○一肢以上機能或於身體、健康有重大不治或難
    治之重傷害結果而未遂。嗣因在場之許伯隆見狀上前喝阻，
    且警方獲報到場，丙○○等人因而分別駕車離開現場。
二、案經臺灣新竹地方檢察署檢察關指揮內政部警政署刑事警察
    局偵查第四大隊偵查後起訴。　　　　
    理  由
壹、程序部分
一、本件被告丙○○之供述，被告及辯護人並未主張係以不正方法
    取得或筆錄記載與實際所述不符合之情形而無證據能力，足
    認被告於警詢、偵查中之供述，均屬出於自由意識之陳述，
    無何任意性之瑕疵可指，應具有證據能力。
二、按被告以外之人於審判外之陳述，雖不符同法第159條之1至
    第159條之4之規定，而經當事人於審判程序同意作為證據，
    法院審酌該言詞陳述或書面陳述作成時之情況，認為適當者
    ，亦得為證據；又當事人、代理人或辯護人於法院調查證據
    時，知有第159條第1項不得為證據之情形，而未於言詞辯論
    終結前聲明異議者，視為有前項之同意，刑事訴訟法第159
    條之5第1項、第2項亦定有明文。經查，本件判決下列所示
    之被告以外之人於審判外之陳述，固均屬傳聞證據，然被告
    及辯護人於本院審理中並不爭執證據能力，復未曾於言詞辯
    論終結前聲明異議；而本院審酌該等證人之證述作成時之情
    況，並無不能自由陳述之情形，亦無違法取證及證明力過低
    之瑕疵，且與待證事實具有關連性，認為以之作為證據應為
    適當，依前揭規定說明，自得為證據。
三、至本院下列所引用其餘非供述證據部分，被告及辯護人於本
    院均未主張排除該非供述證據之證據能力，且迄本院言詞辯
    論終結前均未表示異議，本院審酌前揭非供述證據之取得過
    程亦無何明顯瑕疵，且無顯有不可信之情況，認均有證據能
    力。
貳、實體部分
一、認定事實所憑之證據及理由：
    訊據被告丙○○固坦承有於事實欄所載之時間、地點，持西瓜
    刀朝被害人乙○○猛力揮砍，被害人因而受有右手上臂血管神
    經及肌腱斷裂之傷害等節，為矢口否認有何重傷害未遂之犯
    行，辯稱我認為我沒有重傷害之故意等語。辯護人則為被告
    利益主張：案發當時被告出手揮砍一刀後，經在場之人嚇阻
    後即停手，且攻擊時避開頭部、臉部等重要部分，被告之犯
    意僅為傷害犯意而非重傷害犯意等語。經查：
（一）被告於事實欄所在之時間、地點，持西瓜刀朝被害人猛力
      揮砍，被害人因而受有右手上臂血管神經及肌腱斷裂之傷
      害等節，為被告所不否認，核與證人即同案被告丁○○、甲○○、曾憲宏、證人即被害人乙○○、證人鍾穎慶、林逸昕、
      蔡皓禹、戴禎佑、孫梓棋分別於警詢、偵查中之證述大致
      相符（見108年度少連偵字第102號卷【下稱102號少連偵
      卷】卷一第11至15頁、第97至104頁、第113至120頁、第1
      51至156頁、第158至160頁、卷二第8至12頁、第31至36頁
      、卷三第10至11頁、第19至22頁、第56至57頁、第92至95
      頁、第96至97頁、第119至120頁、第125至126頁、第132
      至134頁、第146至147頁、第150至151頁、第154頁，109
      年度少連偵字第15號卷【下稱15號少連偵卷】卷一第70至
      71頁、第77至79頁，107年度他字第3688號卷【下稱3688
      號他卷】卷二第24至28頁、卷三第244頁、第245至246頁
      ），並有事發現場路口監視器翻拍照片16張、長庚醫療財
      團法人林口長庚紀念醫院診斷證明書1份、傷勢照片3張、
      長庚醫療財團法人林口長庚紀念醫院110年12月8日長庚院
      林字第1101051265號函暨其附件1份、衛生福利部中央健
      康保險署111年6月28日函暨其所附之就醫紀錄1份等件附
      卷可佐（見15號少連偵卷卷二第21至28頁，3688號他卷卷
      二第20頁、第21至23頁，本院109年度訴字第904號卷【下
      稱904號訴卷】卷三第5至10頁、第69至76頁），是此部分
      之事實，堪以認定。
（二）按使人受重傷未遂與普通傷害之區別，應以行為人於加害
      時有無使人受重傷之故意為斷（最高法院77年度台上字第
      4246號判決意旨參照），其於個案中有關重傷害犯意之有
      無，應斟酌事發經過之相關事證，包括被害人受傷部位、
      所用凶器、行為當時之具體情況等一切情狀以為斷。被告
      雖辯稱其主觀上僅有傷害犯意等語。而查：
　　1.被告於偵查中陳述略以：107年11月2日凌晨2時40分許，
      是因為丁○○打電話給我，說有事情找我過去，當時電話中
      沒有講是什麼事，約好在君悅會館碰面，到那邊我拿刀砍
      人，因為要挺朋友，挺丁○○他們，當下我不知道他們幹嘛
      ，好像有什麼仇，我一時衝動砍斷被害人右手臂的手筋，
      我知道我砍的方式會直接斷人手筋，刀是車上拿來的，我
      知道是去打架，車上有棒子那些，想也知道要打架，對方
      那些人走出來，我們車上的人下車，我也跟著下車，號像
      其他人都拿棍棒，我只知道下車後我有揮刀砍人而已，對
      重傷害我認罪，但沒有殺人的意思等語（見102號少連偵
      卷卷一第212至218頁），是被告於偵查中業已坦承知道案
      發當時揮砍之力道有可能砍斷被害人之手筋。
　　2.被害人乙○○於警詢中證述略以：107年11月1日晚間我與許
      伯隆一同前往君悅會館，到場後我們與陳彦君、黃國榮4
      人一同唱歌飲酒。於隔（2)日凌晨我們4人一同離開，在
      門口聊天準備要續攤時，突然一群人朝我衝過來，並手持
      棍棒及刀械，過程中除了遭一陣毆打及砍傷，還有聽見搶
      響，當時因我其實已經喝得有點醉意，根本無力反抗，他
      們在馬路上還有一台黑車接應，多人要把我硬抬上後行李
      箱，欲強押離去，但我還有自行爬出來。但我爬出來後，
      對方仍不罷休，繼續將我圍住拉扯，仍要將我帶走，後來
      許伯隆拿小刀出面幫我喝止，之後我因傷勢失血就昏倒了
      ，我醒來時就在林口長庚醫院，並已經開完刀了，我有印
      象的有丙○○，他是第一個持西瓜刀砍我的人，還有鍾穎慶
      他是把我攔倒並將我拖上車子後行李箱的人，過程中，我
      有看見甲○○及丁○○在路邊的車上，但那時情況太緊急，我
      也不確定是哪一台車等語（見15號少連偵卷卷三第96至97
      頁）；於偵查中證述略以：107年11月2日是許伯隆、黃國
      榮、陳彥君及我約我一起去喝酒，當時我們一群人要走時
      ，一台車就插在我們前方，車上有人下來，我記得是一台
      車先到並下車，之後旁邊瞬間很多人衝過來，手上都有拿
      武器，棍棒、刀子都有，好像也有搶，當天我也有聽到搶
      聲。但我不知道誰拿搶枝。當天他們主要目標是我，另外
      黃國榮、陳彦君也被打。我當時喝很醉無法反應，無法跑
      掉。我當時被打也被砍。當時我已經被押上車放到後車廂
      去，我一直反抗要跑，他們就打我砍我，最後我是有跑下
      車去。當時我右手已經被砍傷，身體也被打，頭昏昏的，
      後來我躺在馬路上等救援過來，之前我在警局確實有指認
      出來是丙○○砍我，不會看錯。因為監視器放出來就是他，
      我對他稍微有印象拿西瓜刀，我記得誰砍我，後來看到監
      視器更確認是他。我右手印象中就是被他砍的，我就是出
      去酒店一群人過來砍我，第一刀就是丙○○砍的，就是砍到
      我右手，後面全部很亂等語（見3588號他卷卷三第245至2
      46頁）。是被告確實於下車後，看到被害人之後，隨即出
      手持刀砍傷被害人右手，且被告砍傷被害人後，其餘在場
      之人並繼續毆打被害人，並有意圖將被害人拖上車輛後車
      箱之舉動，係被告自行從後車箱爬出後，方由在場之有人
      許伯隆嚇阻他人繼續毆打被害人。堪認被告雖僅對被害人
      砍1刀，然被害人已因該傷勢失去抗拒之能力，且被害人
      遭砍傷後，仍繼續遭他人反覆毆打。
　　3.再自事發現場路口監視器翻拍照片觀之，被告自租賃小客
      車RCA-8305號後座下車後，隨即持西瓜刀自被害人右手處
      揮砍，被害人遭砍傷後即倒地，而被害人倒地後其餘在場
      之他人，並繼續持棍棒毆打被害人（見15號少連偵卷卷二
      第21至28頁），由被害人遭被告揮刀砍傷右手後，隨即倒
      地此點可知，被告當時揮砍之力道顯然相當猛烈，對被害
      人造成之傷害亦相當劇烈。而被害人經送往長庚醫療財團
      法人林口長庚紀念醫院（下稱「林口長庚醫院」）急診，
      到院時之主訴內容為「病患來診為上肢撕裂傷、擦傷，無
      法控制的出血，右手」，急診病歷並記載：「右臂刀傷15
      公分，活動性出血」等節，亦有長庚醫療財團法人林口長
      庚紀念醫院110年12月8日函暨檢附之病歷光碟1份附卷可
      佐（見904號訴卷卷三第5至9頁），而被害人經急診手術
      後之傷勢為右上臂切割傷合併血管、神經及肌腱斷裂，此
      亦有長庚醫療財團法人林口長庚紀念醫院107年11月20日
      診斷證明書1份附卷可按（見3688號他卷卷二第20頁），
      顯見被告僅揮砍一刀之下，即造成被害人右手上臂血管、
      神經及肌腱斷裂，傷口長達15公分之傷勢，益證被告揮砍
      之力道不可不謂猛烈。而被告亦自陳砍人的西瓜刀整支大
      概30.4公分左右（見904號訴卷卷三第181頁），由上揭被
      告用力之猛、佐及西瓜刀之鋒利及長短，自應認定被告對
      於如此攻擊方式，可能傷害被害人肢體毀敗或嚴重受損，
      或造成難治之嚴重傷害已有預見，惟縱使如此亦不違背被
      告之本意而為本件犯行，是被告具有使被害人受有重傷之
      不確定犯意，堪予認定。是前揭辯詞，顯非可採。
　　4.被告基於造成被害人肢體重傷害結果也不違背本意之不確
      定故意，持西瓜刀揮砍被害人，業經本院認定如前，而被
      害人因而受有前述嚴重之傷勢，惟因及時送醫治療，未致
      重大不治或難治之重傷害程度而不遂之情事，亦有前揭診
      斷證明書、林口長庚醫院回函及被害人之陳述在卷可稽，
      益徵被告辯稱只有傷害犯意等語，當屬避重就輕之詞而非
      屬實。　
（三）綜上所述，被告基於造成被害人重傷害亦在所不惜之重傷
      害犯意，持西瓜刀揮砍被害人，幸其未造成重傷害之客觀
      結果，業已事證明確，被告辯稱只有傷害犯意，辯護人辯
      稱被告應只成立普通傷害罪，均非可採，被告上開犯行，
      已堪認定，應予依法論科。
二、論罪科刑：
（一）核被告所為係犯刑法第278條第3項、第1項之重傷害未遂
      罪。公訴意旨雖稱被告涉犯重傷害既遂罪嫌等語，惟據上
      上揭林口長庚醫院回函說明二之記載：依病歷記載，病人
      林君於107年11月2日因右上臂切割傷合併血管、神經及肌
      腱斷裂至本院急診、住院，經接受手術後於11月5日出院
      ，病人最近一次係於109年11月5日至本院整形外科門診回
      診追蹤，惟當時其右手功能不佳，未來如接受肌腱轉移手
      術可再改善，惟病人後續未持續回診等語（見904號訴卷
      卷三第5頁）。是公訴意旨雖依據林口長庚醫院107年11月
      20日之診斷證明書認被害人右手上臂因血管神經及肌腱斷
      裂而喪失負重功能之難治傷害，然依林口長庚醫院上揭回
      函，被害人右手上臂之傷勢，可接受肌腱轉移手術而進一
      步改善，是被害人所受之傷勢顯然未達重大不治或難治之
      重傷害程度，是被告所犯前開重傷犯行，應尚屬未遂階段
      ，酌依刑法第26條前段規定，減輕其刑。
（二）爰以行為人之責任為基礎，審酌被告與被害人，並無深仇
      大恨，不思以理性方式解決紛爭，竟僅因同案被告丁○○之
      相約，即隨同眾人攻擊被害人，且被告係於下車後首先持
      西瓜刀揮砍被害人，使其受有前揭傷害，所為應嚴予非難
      ，雖被告犯後就客觀事實部分尚不爭執，及有試圖尋找被
      害人商談和解，但被害人無商談意願之態度，兼衡其犯罪
      之動機、目的、手段及分工、情節、素行、被害人所受傷
      勢，暨被告自陳國中畢業之智識程度，從事過廚房及裝潢
      學徒，目前無業，與父母親、弟弟及2名子女同住，經濟
      情況尚可，無負債之生活狀況（見904號訴卷卷三第183頁
      ）等一切情狀，量處如主文所示之刑，以示懲儆。
三、末按宣告沒收之物，除違禁物或法律另有特別規定外，係以
    犯人供犯罪所用、供犯罪預備或犯罪所生之物，並以屬於犯
    人所有者為限，此觀刑法第38條第2 項之規定甚明。被告犯
    罪所用之物如並非違禁物，又未扣案，且已處分丟棄，似已
    非屬其所有，則無庸沒收（最高法院97年度台上字第1995號
    判決意旨參照）。查未扣案之西瓜刀雖係被告持以傷害被害
    人之工具，惟被告供稱：當時所使用的西瓜刀是在租賃車RC
    A-8305號車上隨便拿到的，不知道是誰的，我在隔天凌晨就
    從新竹市牛埔橋上將西瓜刀往下丟入河中等語(見102號號少
    連偵卷卷一第174頁)，足認上開西瓜刀業已滅失，且非屬被
    告所有，亦非違禁物，故不另為沒收之諭知。 
據上論斷，應依刑事訴訟法第299條第1項前段，刑法第278條第3
項、第1項、第25條第2項，判決如主文。
本案經檢察官葉子誠偵查起訴，檢察官葉益發到庭執行職務。　
中　　華　　民　　國　　111 　年　　8 　　月　　5 　　日
                  刑事第七庭    審判長法　官  馮俊郎
                                      法  官  王子謙
                                      法  官  王榮賓
以上正本證明與原本無異。
如不服本判決應於收受送達後20日內向本院提出上訴書狀，並應
敘述具體理由；其未敘述上訴理由者，應於上訴期間屆滿後20日
內向本院補提理由書（均須按他造當事人之人數附繕本）「切勿
逕送上級法院」。告訴人或被害人如對於本判決不服者，應具備
理由請求檢察官上訴，其上訴期間之計算係以檢察官收受判決正
本之日期為準。
中　　華　　民　　國　　111 　年　　8 　　月　　8 　　日
                                      書記官  蘇鈺婷

附錄本案論罪科刑法條
刑法第278條
使人受重傷者，處5年以上12年以下有期徒刑。
犯前項之罪因而致人於死者，處無期徒刑或7年以上有期徒刑。
第1項之未遂犯罰之。